臺灣高等法院民事判決　八十九年度訴易字第一○九號
　　　原　　　告　乙○○
　　　被　　　告　甲○○
右當事人間因侵權行為損害賠償事件，本院判決如左︰
    主    文
被告應給付原告新臺幣壹拾貳萬元。
原告其餘之訴駁回。
訴訟費用由被告負擔四分之一，餘由原告負擔。
   事實及理由
一、原告於民國八十九年六月二十日提出刑事附帶民事訴訟時，聲明請求：被告應給
    付原告新台幣（以下同）五十萬元之慰撫金，嗣於本院刑事庭移送本院民事庭後
    ，再擴張追加請求財產上損害二百九十三萬八千八百五十五元五角，及自追加請
    求狀繕本送達翌日（即八十九年八月十一日）起至清償日止之法定遲延利息，惟
    就其擴張部分因未繳納裁判費，經命其補正仍未繳納，業經本院裁定駁回確定，
    有裁定書及送達回執附卷可按（見本院卷第一二二頁、一二四頁），是本件仍應
    僅就其原請求之五十萬元慰撫金部分為審理，合先說明。
二、本件原告主張：被告甲○○明知其機車駕照於八十八年三月四日起遭吊扣（吊扣
    至同年十二月三日止），無駕駛執照不得騎乘機車，竟猶於八十八年九月十七日
    十三時許，無照駕駛車牌號碼ＧＤＫ─三五六號重型機車，沿臺北縣板橋市○○
    路○段一八二巷七弄之巷內北往南方向行駛，於行經上址七弄十七號前之停車場
    時，應注意在市區道路行車時速不得超越四十公里，且應注意車前狀況，並隨時
    採取必要之安全措施，而依當時天候等情狀，並無不能注意之情事，竟疏未注意
    ，仍以時速四十至五十公里之速度超越速限行駛，致撞及駕駛車牌號碼ＧＤＷ─
    Ｏ七Ｏ號重型機車，由西往東方向行駛之原告，原告因而人車倒地，受有右肩肩
    峰及鎖骨間半脫臼、右眼眉撕裂傷、四肢多處擦傷、頸椎第四、五節椎間盤突出
    之傷害，爰依民法第一百八十四條第一項前段、第一百九十五條第一項規定請求
    被告賠償慰撫金五十萬元。被告則以：伊雖無照駕駛，但原告亦有過失，且原告
    所受之傷不會如此嚴重等語，資為抗辯。
三、查被告明知其機車駕照於八十八年三月四日起遭吊扣，無駕駛執照不得騎乘機車
    ，竟於八十八年九月十七日十三時許，騎乘車牌號碼ＧＤＫ─三五六號重型機車
    ，沿臺北縣板橋市○○路○段一八二巷七弄之巷內北往南方向行駛，於行經上址
    七弄十七號前之停車場時，應注意在市區道路行車時速不得超越四十公里，且應
    注意車前狀況，並隨時採取必要之安全措施，而依當時天候晴朗、日間自然光線
    、巷弄交岔路口、路面乾燥無缺陷、路上有停車、無號誌、無分向設施、無標誌
    等情狀，並無不能注意之情事，竟疏未注意，仍以時速四十至五十公里之速度超
    越速限行駛，致撞及由西往東方向行駛，駕駛ＧＤＷ─Ｏ七Ｏ號重型機車之原告
    ，原告因而受有右肩肩峰及鎖骨間半脫臼、右眼眉撕裂傷、四肢多處擦傷等之傷
    害，業據原告提出中英醫院診斷證明書為證（見本院卷第七十九頁），並為被告
    所不爭執，且被告因本件車禍所涉傷害罪，亦經台灣板橋地方法院以過失傷害，
    處有期徒刑參月，並得易科罰金，原告不服提起上訴，經本院駁回上訴而告確定
    ，並有台灣板橋地方法院八十九年度交易字第四六號刑事判決、本院八十九年度
    交上易字第二一四號刑事判決書附卷可稽（見附帶民事訴訟卷第五頁至第八頁）
    ，被告亦不否認於上揭時地過失傷害原告，是原告主張被告過失傷害之事實，自
    堪信為真實。被告雖抗辯原告亦有過失，惟查：
  (一)被告於警訊及偵查時均供承其當時騎車時速約四、五十公里，顯有超速行駛之情
    形，復參諸被告機車受損部位為車頭（業據被告於警訊時陳明），原告機車受損
    部位為右後側排氣管外罩處（見臺灣板橋地方法院八十九年交易字第四六號卷第
    二六頁原告所提出之車損照片三張），且原告當時車速僅時速十五公里左右等情
    （見偵查卷第五頁反面），足認原告騎乘機車先駛入前開路口後，被告因未注意
    此車前狀況，且超速行駛，始撞擊原告機車，被告有過失甚明。
  (二)按駕駛執照吊扣期間駕車者，除處二千元以下四千元以上罰鍰外，並禁止其駕駛
    ；行車速度，依標誌之規定，無標誌者，在市區道路，時速不得超過四十公里；
    又汽車行駛時，駕駛人應注意車前狀況及兩車併行之間隔，並隨時採取必要之安
    全措施，道路交通管理處罰條例第二十一條第一項第七款、道路交通安全規則第
    九十三條第一項第一款、第九十四條第三項分別定有明文。本件被告前因酒精濃
    度過量騎乘機車，遭裁罰吊扣駕駛執照，吊扣期間自八十八年三月四日起至同年
    十二月三日止，亦有台灣省政府交通處公路局板橋監理站北監稽違字第四一三０
    七日─八八０三０四─０００八號駕駛執照吊扣執行單影本一紙存卷可考（見偵
    查卷第十頁），其於吊扣駕照期間復駕駛機車，且又疏於遵守上開規定，致原告
    受傷，並有道路交通事故調查報告表一份、現場照片四幀、街道照片八張附於偵
    查及刑事卷內足稽，復經本院調卷查明屬實，是本件車禍之發生係因被告過失所
    致，洵堪認定，且其過失與原告所受傷害間，復有相當因果關係，被告自應其過
    失行為負賠償責任。被告雖以原告亦有過失，惟並未舉證以實其說，自無可採。
四、按因故意或過失不法侵害他人權利者，負損害賠償責任。不法侵害他人身體、健
    康、名譽、自由．．．．者，被害人雖非財產上之損害，亦得請求賠償相當之金
    額，民法第一百八十四條第一項前段、第一百九十五條第一項分別定有明文。被
    告過失傷害原告之事實，已如前述，從而原告請求被告負賠償責任，尚無不合。
    再查原告因遭受右肩肩峰及鎖骨間半脫臼、右眼眉撕裂傷、四肢多處擦傷等傷害
    ，身心確受極大痛苦。至原告主張其因本件車禍而致頸椎第四、五節椎間盤突出
    ，雖經治療惟仍有四肢無力及頸部以下麻木感覺等傷，精神痛苦莫名，惟查：本
    院依職權向國立台灣大學醫學院附設醫院查車禍與脊髓損傷之關連性，該院以八
    十九年十二月二十一日（八九）校附醫秘字第二九○九五號函覆稱：「依據貴院
    檢附之八十八年九月十七日中英醫院診斷書影本所載，乙○○先生係四肢擦傷、
    右肩肩峰和鎖骨半脫位、右眼眉撕裂傷；由學理判斷，並不會造成脊髓損傷。故
    若僅就中英醫院診斷書所述傷勢來看，應不會造成本院診斷書所記載之病情。」
    ，嗣再以九十年一月二十九日（九十）校附醫秘字第六一一號函稱：「乙○○先
    生所患第四、五頸椎椎間盤突出併脊髓損傷、及神經性膀胱功能障礙與肩韌帶斷
    裂，在理學上為外力所造成，包括車禍、撞擊、跌倒、高處跌落，或不適當的推
    拿等等均有可能」（見本院卷第八十一頁、第九十五頁），再依原告受傷後即至
    中英醫院醫治之診斷書記載及翌日至仁愛醫院治療時，均無頸椎第四、五節椎間
    盤突之記載（見本院卷七十九頁、第八十七頁），且原告於車禍發生當日亦曾至
    恆安接骨所治療，斯時之證明書中亦無頸椎第四、五節椎間盤突出之記載（見本
    院卷第二十六頁），依此，則本件車禍發生時，並未造成原告脊髓損傷，原告於
    八十八年十月二十日曾至國術館推拿，當日並入國立台灣大學醫學院附設醫院外
    科部病房接受頸椎手術，至同年十一月十九日始出院，亦有原告提出之聰記中藥
    舖大國國術館出具之收據及台大醫院之收據可按（見本院卷第二十八頁、第十四
    頁），由上觀之，本件車禍之發生與原告脊髓損傷之間，尚難謂有相當因果關係
    。又原告為專科畢業，已婚，有妻子，兩個小孩，一個讀幼稚園、一個尚未讀幼
    稚園，有房屋一棟及貸款，中古車一部，沒有存款（見本院卷五十七頁）；被告
    係國中肄業、從事吊大樓之吊車工作，每月薪水四萬九千八百元，未婚、需扶養
    祖母，無存款（見本院卷五十八頁），兩造就彼此之身分、經濟能力均不爭執，
    本院斟酌原告之受傷情形，並參酌兩造之經濟能力等一切情狀，認原告請求慰撫
    金於十二萬元範圍內為有理由，逾此部分之請求，為無理由。
五、綜上所述，原告本於侵權行為法律關係，請求被告賠償十二萬元，為有理由，應
    予准許，其逾上開金額之請求，為無理由，不應准許。
六、據上論結，本件原告之訴，為一部有理由，一部無理由，依民事訴訟法第第七十
    九條但書，判決如主文。
中　　　華　　　民　　　國　　九十一　　年　　　一　　　月　　二十九　　日
　　　　　　　　　　　　　　　民事第八庭
                          　　　　審判長法　官　鄭　三　源
                          　　　　　　　法　官　郭　松　濤
                          　　　　　　　法　官　周　美　月
右正本係照原本作成。
兩造均不得上訴。
中　　　華　　　民　　　國　　九十一　　年　　　一　　　月　　二十九　　日
　　　　　　　　　　　　　　　　　　　　書記官  陳　啟　文
